【裁判字號】    98,訴,260
【裁判日期】    980428
【裁判案由】    違反槍砲彈藥刀械管制條例
【裁判全文】
臺灣臺中地方法院刑事判決               98年度訴字第260號
公  訴  人  臺灣臺中地方法院檢察署檢察官
被      告  丙○○
                    （現在臺灣臺中監獄執行中）
                    國民
指定辯護人  義務辯護人蕭智元律師
被      告  丁○○
                    國民
指定辯護人  本院公設辯護人甲○○
上列被告因違反槍砲彈藥刀械管制條例案件，經檢察官提起公訴
（97年度偵字第17452號），本院判決如下：
    主    文
丙○○未經許可，持有可發射子彈具有殺傷力之改造手槍，累犯
，處有期徒刑年肆月，併科罰金新臺幣陸萬元，罰金如易服勞
役，以新臺幣壹仟元折算壹日。扣案之仿WALTHER廠PPK/S型半自
動手槍製造之改造手槍壹支（含彈匣壹個，槍枝管制編號：00
00000000號）沒收。
丁○○未經許可，持有可發射子彈具有殺傷力之改造手槍，處有
期徒刑壹年捌月，併科罰金新臺幣萬元，罰金如易服勞役，以
新臺幣壹仟元折算壹日。緩刑伍年。扣案之仿WALTHER廠PPK/S型
半自動手槍製造之改造手槍壹支（含彈匣壹個，槍枝管制編號：
0000000000號）沒收。
    犯罪事實
一、丙○○(一)前於民國92、93年間，因竊盜及過失傷害案件，經
    本院分別判處有期徒刑6月、2月，嗣依檢察官之聲請定應執
    行刑為有期徒刑7 月確定；(二)又於93年間，因竊盜、脫逃及
    違反毒品危害防制條例案件，經本院分別判處有期徒刑5 月
    、4 月及7月，再依檢察官之聲請定應執行刑為有期徒刑1年
    2 月確定，因上開(一)、(二)部分不合於定應執行刑之要件，而
    入監接續執行，嗣於94年6月9日縮短刑期假釋出監，至同年
    8 月25日假釋期滿未經撤銷，以已執行論。詎仍不知悔改，
    明知可發射子彈，具有殺傷力之手槍及子彈，均係槍砲彈藥
    刀械管制條例所列管禁止持有之物，非經許可，不得持有，
    竟於同年9 月上旬某日，基於持有可發射子彈具有殺傷力之
    改造手槍及子彈之犯意，在臺中縣太平市太平橋附近，收受
    綽號「阿明」所交付之仿WALTHER廠PPK/S型半自動手槍製造
    之改造手槍1支（含彈匣1個，槍枝管制編號：0000000000號
    ）、直徑7.8±0.5 mm之改造子彈1顆（已試射，僅餘彈殼，
    另有不具殺傷力之改造子彈1 顆），而未受許可，同時持有
    上開可發射子彈具有殺傷力之改造手槍及子彈，並將之藏放
    於臺中縣太平市○○路54巷13弄18號住處。
二、而丁○○為丙○○之兄長，且與丙○○同住於臺中縣太平市
    ○○路54巷13弄18號。丙○○於同年10或11月間某日，在上
    開住處客廳，把玩前揭改造手槍及子彈時，適為丁○○所發
    覺，丁○○因恐丙○○持以另犯他案，遂將該改造手槍及子
    彈取走，而未經許可，自斯時起，非法持有上開改造手槍及
    子彈，並將該改造手槍置於其住處2 樓房間陽臺之水桶中，
    另將該改造子彈藏放於房間衣櫃內。嗣於97年7月11日晚上8
    時許，為警持本院核發之搜索票，在丁○○、丙○○上開住
    處查獲，並扣得前揭改造手槍1支及改造子彈1顆。
三、案經臺中市警察局第三分局報告臺灣臺中地方法院檢察署檢
    察官偵查起訴。
    理    由
壹、證據能力：
一、按被告以外之人（包括證人、鑑定人、告訴人、被害人及共
    同被告等）於審判外之陳述雖不符刑事訴訟法第159條之1至
    之4等4條之規定，而經當事人於審判程序同意作為證據，法
    院審酌該言詞陳述或書面陳述作成時之情況，認為適當者，
    亦得為證據；當事人、代理人或辯護人於法院調查證據時，
    知有刑事訴訟法第159條第1項不得為證據之情形，而未於言
    詞辯論終結前聲明異議者，視為有前項之同意，同法第 159
    條之5 定有明文。立法意旨在於傳聞證據未經當事人之反對
    詰問予以核實，原則上先予排除。惟若當事人已放棄反對詰
    問權，於審判程序中表明同意該等傳聞證據可作為證據；或
    於言詞辯論終結前未聲明異議，基於尊重當事人對傳聞證據
    之處分權，及證據資料愈豐富，愈有助於真實發見之理念，
    且強化言詞辯論主義，使訴訟程序得以順暢進行，上開傳聞
    證據亦均具有證據能力。本件被告丙○○於偵查中之陳述、
    被告丁○○於警詢、偵查中之陳述，對他被告而言，性質上
    雖均屬傳聞證據，惟查無符合同法第159條之1至之4等前4條
    之情形，其所為之上開警詢或偵訊筆錄內容，業經當事人於
    本院審理時予以提示並告以要旨，且各經檢察官、被告及指
    定辯護人表示意見。當事人已知上述筆錄乃傳聞證據，且均
    未於言詞辯論終結前對該等筆錄內容聲明異議，依上開規定
    ，是被告丙○○偵查中之陳述、被告丁○○於警詢、偵查中
    之陳述，已擬制同意其有證據能力，本院審酌上開筆錄作成
    時，較無人情施壓或干擾，亦無不當取供之情形，認為以之
    作為本案之證據亦屬適當，是被告丙○○於偵查中、被告丁
    ○○於警詢及偵查中之陳述，自均具有證據能力。
二、本件卷附內政部警政署刑事警察局所出具之97年8 月21日刑
    鑑字第0970110892號槍彈鑑定書、98年3月25日刑鑑字第098
    0019942 號函，均係該局執行槍枝、子彈鑑定公務所出具之
    書面鑑定報告，依據刑事訴訟法第159 條之立法理由及同法
    第206條規定，自得為證據。
三、又扣案具有殺傷力之仿WALTHER廠PPK/S型半自動手槍製造之
    改造手槍1支（含彈匣1個，槍枝管制編號：0000000000號）
    、具殺傷力之直徑7.8±0.5mm之改造子彈1 顆，均非屬供述
    證據而無傳聞法則之適用。惟查上開扣案之改造手槍、子彈
    係由警員依法定程序合法扣得，且亦與本案具有關聯性，當
    有證據能力，合先敘明。
貳、認定犯罪事實所憑證據及論罪科刑：
一、訊據被告丙○○、丁○○對於上開犯罪事實均坦承不諱，且
    其供述均互核相符，並有扣案之改造手槍1支及改造子彈1顆
    可資佐憑。而上開改造手槍及改造子彈，經送請內政部警政
    署刑事警察局鑑驗結果：送鑑手槍1支（槍枝管制編號：000
    0000000 號），認係由仿WALTHER廠PPK/S型半自動手槍製造
    之槍枝，換裝土造金屬槍管而成，雖欠缺復進簧及保險鈕，
    惟不影響槍枝擊發功能，可以單顆方式供擊發適用子彈使用
    ，認具殺傷力；送鑑改造子彈2 顆，認均係非制式子彈，由
    金屬彈殼組合直徑7.8±0.5mm金屬彈頭而成，採樣1 顆試射
    ，可擊發，認具殺傷力等情，有該局97年8 月21日刑鑑字第
    0970110892號槍彈鑑定書1 份附卷可稽（見臺灣臺中地方法
    院檢察署97年度偵字第17452 號偵查卷宗第23至25頁）；又
    經本院依職權將上開改造手槍及未經試射之改造子彈1 顆，
    送請內政部警政署刑事警察局依試射法鑑定，其結果為：「
    ˙˙˙二本案槍枝（槍枝管制編號：0000000000號）業經本
    局採以國、內外槍彈鑑定領域共同認可之「性能檢驗法」鑑
    定完畢，確認該槍枝可擊發適用子彈，認具有殺傷力無誤，
    考量正確、合法及安全等原則，已無再以「動能測試法」實
    際進行試射之必要。三送鑑未試射子彈1 顆，經試射，無法
    擊發，認不具有殺傷力。」等情，亦有該局98年3 月25日刑
    鑑字第0980019942號函1 份在卷足參（見本院卷第26頁），
    足徵被告2 人之自白，咸與事實相符，堪以採信。綜上所述
    ，本件事證明確，被告2 人分別未經許可持有可發射子彈具
    有殺傷力之改造手槍及改造子彈之犯行，均堪認定，應分別
    予依法論科。
二、按被告丙○○行為後，94年2月2日修正公布之刑法，業於95
    年7月1日施行，新刑法第2條第1項之規定，係規範行為後法
    律變更所生新舊法律比較適用之準據法，於新刑法施行後，
    應適用新刑法第2條第1項之規定，為「從舊從輕」之比較。
    查槍砲彈藥刀械管制條例第8條第4項之未經許可，持有可發
    射子彈具有殺傷力之改造手槍罪之法定罰金刑為併科新臺幣
    700萬元以下罰金；同條例第12條第4項之未經許可，持有子
    彈罪之法定罰金刑，則為併科新臺幣300 萬元以下罰金；而
    94年2月2日公佈，95年7月1日施行之刑法第33條第5 款已修
    正為：「主刑之種類如下：˙˙˙五、罰金：新臺幣1 千元
    以上，以百元計算之」，故該前2 條之最低罰金刑應為新臺
    幣1千元；然修正前刑法第33條第5款係規定：「主刑之種類
    如下：˙˙˙五、罰金：1 元以上」，再配合現行法刑法施
    行法第1條之1規定，該條最低罰金刑則為新臺幣3 元。因此
    ，比較上述修正前、後之刑罰法律，自以被告丙○○行為時
    之舊法即依修正前刑法第33條第5款，並配合刑法施行法第1
    條之1，對被告為有利（被告行為後，於95年6月14日增訂刑
    法施行法第1條之1，而依刑法施行法第1條之1之立法說明，
    謂該條文第2 項係「考量新修正之刑法施行後，不再適用『
    現行法規所定貨幣單位折算新臺幣條例』，為使罰金數額趨
    於一致，避免衍生新舊法比較適用問題，以緩和實務適用法
    律之衝擊之前提下，規定第2 項如上」等詞，顯見刑法施行
    法第1條之1第2 項增訂後，自無再就「現行法規所定貨幣單
    位折算新臺幣條例」、「罰金罰鍰提高標準條例」比較新舊
    法適用之問題【最高法院96年度臺上字第4185號判決意旨參
    照】，而應逕行適用刑法施行法第1條之1之規定，附此敘明
    ）。故而，依修正後刑法第2條第1項規定之「從舊、從輕」
    原則，自應適用被告行為時之法律，即修正前刑法之相關規
    定，予以論處。另按持有槍、彈罪，其持有之繼續為行為之
    繼續，而非狀態之繼續，亦即一經意圖犯罪而持有槍枝，該
    罪雖告成立，但其完結，須繼續至持有行為終了之時為止（
    最高法院79年度臺非字第264 號判決可資參照）。再按，繼
    續犯之犯罪行為繼續實施之中，期間法律縱有變更，但其行
    為既繼續實施至新法施行以後，自無行為後法律變更之可言
    （最高法院28年度上字第733 號判例意旨參照）。被告丁○
    ○開始持有改造手槍及子彈之時間，雖係在94年2月2日修正
    公布之刑法施行（95年7月1日）前，然其持有之行為繼續至
    97年7 月11日始被查獲，其持有行為之終了既在刑法修正公
    布施行後，自無行為後法律變更可言，應逕行適用95年7月1
    日開始施行之修正後刑法之規定予以論處，併此敘明。
三、核被告2 人所為，均係犯槍砲彈藥刀械管制條例第8條第4項
    之未經許可，持有可發射子彈具有殺傷力之改造手槍罪及同
    條例第12條第4項之未經許可，持有子彈罪。被告2人分別以
    一持有行為觸犯前開2 罪，皆為想像競合犯，均應從一重之
    未經許可持有可發射子彈具有殺傷力之改造手槍罪處斷（刑
    法第55條關於想像競合犯之規定，新法增列但書「不得科以
    較輕罪名所定最輕本刑以下之刑」，係科刑之限制，為法理
    之明文化，非屬法律之變更，故就被告丙○○部分而言，亦
    無新舊法比較之問題，依最高法院95年第21次刑事庭決議、
    95年度臺上字第5833號判決意旨，應逕適用修正後之刑法規
    定，附此敘明）。被告丙○○(一)前於92、93年間，因竊盜及
    過失傷害案件，經本院分別判處有期徒刑6月、2月，嗣依檢
    察官之聲請定應執行刑為有期徒刑7 月確定；(二)又於93年間
    ，因竊盜、脫逃及違反毒品危害防制條例案件，經本院分別
    判處有期徒刑5月、4月及7 月，再依檢察官之聲請定應執行
    刑為有期徒刑1年2月確定，因上開(一)、(二)部分不合於定應執
    行刑之要件，而入監接續執行，嗣於94年6月9日縮短刑期假
    釋出監，至同年8 月25日假釋期滿未經撤銷，以已執行論等
    情，有臺灣高等法院被告前案紀錄表及臺灣臺中地方法院檢
    察署刑案資料查註紀錄表各1 份在卷可按。而93年2月2日修
    正，93年7月1日施行之刑法第47條第1 項修正為：「受徒刑
    之執行完畢，或一部之執行而赦免後，5 年以內故意再犯有
    期徒刑以上之罪者，為累犯，加重本刑至2分之1」，與修正
    前同條：「受有期徒刑之執行完畢，或受無期徒刑或有期徒
    刑一部之執行而赦免後，5 年以內再犯有期徒刑以上之罪者
    ，為累犯，加重本刑至2分之1」之規定相比較，依修正後之
    規定，若再犯之罪為「過失犯」，則無累犯規定之適用，然
    依修正前之規定，過失犯亦可構成累犯，固以修正後之刑法
    第47條之規定，有利於行為人，然上述新舊法之規定，對於
    本件被告丙○○「故意」犯本案之罪，並無所謂有利或不利
    之情形，故應無比較新舊法適用之問題（最高法院95年度臺
    上字5589號判決意旨參照），而逕適用修正後刑法第47條第
    1項之規定，加重其刑。另查被告丁○○自89年1月22日起，
    在賀冠食品機械有限公司任職，擔任噴漆人員，迄今已逾 9
    年等情，有該公司之在職服務證明書1 份在卷可參（見本院
    卷第69頁），足徵被告丁○○長期以來均有固定之正當職業
    ；又其除於85年間，曾因傷害罪，經本院判處有期徒刑3 月
    確定，並於85年11月4 日易科罰金執行完畢，及於97年間，
    因公共危險（刑法第185條之3）案件，經檢察官為緩起訴處
    分外，並無其他前科犯行等情，有臺灣高等法院被告前案紀
    錄表及臺灣臺中地方法院檢察署刑案資料查註紀錄表各1 份
    在卷可考，素行尚佳，本件被告丁○○因護弟心切，為避免
    被告丙○○另持扣案槍彈犯案，一時失慮，致罹刑章，其情
    堪憫，復無證據足資證明被告丁○○持有本件扣案之槍彈後
    ，有持以另犯他案，與一般擁槍自重者或持槍為其他暴力犯
    罪者之惡性顯有相當落差，參酌本件之犯罪情狀，所犯持有
    可發射子彈具有殺傷力之槍枝罪之法定刑為3 年以上10年以
    下有期徒刑，併科新臺幣7 百萬元以下罰金，依一般社會經
    驗，縱量處最輕本刑3 年有期徒刑，仍不免予人情輕法重之
    感，亦難謂符合罪刑相當性及比例原則，其犯罪情狀相較於
    法定之重刑，在客觀上足以引起社會一般人之同情而堪可憫
    恕，故依刑法第59條之規定減輕其刑。爰審酌被告丙○○、
    丁○○持有扣案槍彈，對社會治安及人民生命財產具有潛在
    之危害威脅，惟念其等均未持以另犯他罪，且持有槍、彈數
    目非鉅，犯罪手段尚屬平和，犯罪後又均坦承犯行，顯有認
    錯悔過之意，暨犯罪之動機、目的、犯罪時間之久暫等一切
    情狀，分別量處如主文所示之刑，並就併科罰金部分，均依
    現行法刑法第42條第3 項前段之規定，諭知易服勞役之折算
    標準，以示懲儆。（按關於易服勞役之折算標準及期限，參
    酌最高法院95年度第8 次刑事庭會議決議，並未敘明易刑處
    分應與罪刑有關之共犯、未遂犯、想像競合犯、牽連犯、連
    續犯、結合犯，以及累犯加重、自首減輕暨其他法定加減原
    因【如身分加減】與加減例等一切情形，綜合而為比較，依
    明示其一排除其餘之法理，易刑處分自不在此綜合比較之範
    圍，此部分於新法施行後，應另依新法第2條第1項之規定，
    適用最有利於行為人之法律。被告於犯罪時，刑法第42條第
    2 項前段規定：「易服勞役以1元以上3元以下折算1 日。」
    ；又被告行為時之易服勞役折算標準，按刪除前罰金罰鍰提
    高標準條例第2條前段規定，就其原定數額提高為100倍折算
    1 日，因此本件被告丙○○行為時之易服勞役折算標準，原
    應以銀元300元折算1日，即新臺幣900元折算1日。惟新修正
    公布施行之刑法第42條第3 項前段規定：「易服勞役以新臺
    幣1千元、2千元或3千元折算1日。」經比較修正前後之易服
    勞役折算標準結果，以修正後之規定，較有利於被告，自應
    依刑法第2條第1項但書規定，適用修正後之刑法第42條第 3
    項前段規定，定其折算標準，併予敘明。）
三、又被告丁○○前所犯傷害案件，於85年11月4 日易科罰金執
    行完畢後，5 年以內未曾因故意犯罪受有期徒刑以上刑之宣
    告等情，有上開紀錄表2 份在卷可查，其經此偵審教訓後，
    當知警惕，信無再犯之虞，本院因認對其所宣告之刑，以暫
    不執行為適當，爰併予宣告緩刑5年，以勵自新。
四、扣案具有殺傷力之改造手槍1支（槍枝管制編號：000000000
    0 號），係違禁物，應依刑法第38條第1項第1款宣告沒收。
    至於扣案之具有殺傷力之改造子彈1 顆，於送鑑驗時業經試
    射，因僅餘彈殼，依本院裁判時之現狀，顯已失其子彈性質
    ，並非違禁物；至扣案之另1 顆改造子彈，經鑑定結果認不
    具有殺傷力，有上開內政部函文可證，亦非屬違禁物，爰均
    不為沒收之宣告。
五、公訴意旨另以：被告丙○○、丁○○除於前揭時、地，分別
    持有具有殺傷力之改造子彈1 顆外，同時亦未經許可，持有
    另1 顆改造子彈（即經內政部警政署刑事警察局鑑定結果不
    具有殺傷力者），因認被告該部分犯行，亦係涉犯違反槍砲
    彈藥刀械管制條例第12條第4 項之罪嫌等語。按犯罪事實應
    依證據認定之，無證據不得認定犯罪事實；不能證明被告犯
    罪者，應諭知無罪之判決，刑事訴訟法第154條第2項、第30
    1條第1項分別定有明文。經查：本件被告丙○○、丁○○持
    有改造子彈2 顆，經送內政部警政署刑事警察局鑑驗結果，
    其中1 顆改造子彈無法擊發，認不具殺傷力等情，業如前述
    ，是該不具有殺傷力之子彈1 顆，既因無法擊發而認無殺傷
    力，即非屬槍砲彈藥刀械管制條例第12條第4 項所規定之子
    彈。然公訴人認被告丙○○、丁○○此部分行為仍均涉有違
    反槍砲彈藥刀械管制條例第12條第4 項持有子彈罪嫌，即有
    未合。此外，復查無其他積極證據證明被告丙○○、丁○○
    確有公訴人所指此部分之犯行，本應為無罪之諭知，惟公訴
    意旨認被告此部分行為與前揭論罪科刑之持有殺傷力之改造
    手槍及子彈罪間有想像競合之裁判上一罪及實質上一罪之關
    係，爰不另為無罪之諭知。
據上論斷，應依刑事訴訟法第299條第1項前段，槍砲彈藥刀械管
制條例第8條第4項、第12條第4項，刑法第2條第1 項、第11條前
段、第55條、第47條第1項、第59條、第42條第3項前段、第74條
第1項第2款、第38條第1項第1款，判決如主文。
本案經檢察官乙○○到庭執行職務。
中    華    民    國    98    年    4     月    28    日
                  刑事第十六庭  審判長法  官  陳玉聰
                                      法  官  洪挺梧
                                      法  官  郭妙俐
以上正本證明與原本無異。
如不服本判決應於收受判決後10日內向本院提出上訴書狀，並應
敘述具體理由；其未敘述上訴理由者，應於上訴期間屆滿後20日
內向本院補提理由書（均須按他造當事人之人數附繕本）「切勿
逕送上級法院」。
                                      書記官  廖鳳美
中    華    民    國    98    年    4     月    30    日
附錄論罪科刑法條
槍砲彈藥刀械管制條例第8條
未經許可，製造、販賣或運輸鋼筆槍、瓦斯槍、麻醉槍、獵槍、
空氣槍或第4條第1項第1 款所定其他可發射金屬或子彈具有殺傷
力之各式槍砲者，處無期徒刑或5年以上有期徒刑，併科新臺幣1
千萬元以下罰金。
未經許可，轉讓、出租或出借前項所列槍枝者，處5 年以上有期
徒刑，併科新臺幣1千萬元以下罰金。
意圖供自己或他人犯罪之用，而犯前二項之罪者，處無期徒刑或
7年以上有期徒刑，併科新臺幣1千萬元以下罰金。
未經許可，持有、寄藏或意圖販賣而陳列第1項所列槍枝者，處3
年以上10年以下有期徒刑，併科新臺幣700萬元以下罰金。
第1項至第3項之未遂犯罰之。
第12條
未經許可，製造、販賣或運輸子彈者，處1年以上7年以下有期徒
刑，併科新臺幣500萬元以下罰金。
未經許可，轉讓、出租或出借子彈者，處 6 月以上 5 年以下有
期徒刑，併科新臺幣 300 萬元以下罰金。
意圖供自己或他人犯罪之用，而犯前二項之罪者，處3 年以上10
年以下有期徒刑，併科新台幣700萬元以下罰金。
未經許可，持有、寄藏或意圖販賣而陳列子彈者，處5 年以下有
期徒刑，併科新臺幣300萬元以下罰金。
第1項至第3項之未遂犯罰之。


司法院資訊處製作；財團法人民間司法改革基金會備份。
